【裁判字號】    99,上訴,1416
【裁判日期】    991112
【裁判案由】    違反槍砲彈藥刀械管制條例等
【裁判全文】
臺灣高等法院刑事判決                99年度上訴字第1416號
上  訴  人
即  被  告  張嘉明
選任辯護人  曹肇揆律師
上  訴  人
即  被  告  陳政吉
上列上訴人因違反槍砲彈藥刀械管制條例等案件，不服臺灣新竹
地方法院97年度訴字第659號，中華民國99年2月26日第一審判決
（起訴案號：臺灣新竹地方法院檢察署96年度偵字第5673號、97
年度偵字第447 號），提起上訴，本院判決如下：
    主  文
原判決關於陳政吉部分撤銷。
陳政吉證人，於檢察官偵查及於執行審判職務之公署審判時，於
案情有重要關係之事項，供前具結，而為虛偽陳述，處有期徒刑
柒月。
其他上訴駁回。
    事  實
一、張嘉明前曾於民國(下同)92年間因毀棄損壞案件，經臺灣新
    竹地方法院92年10月31日以92年度竹簡字第 650號判處有期
    徒刑3月，於92年12月1日確定， 並於93年6月25日易科罰金
    執行完畢（此部分構成累犯）。又於95年間因違反槍砲彈藥
    刀械管制條例案件， 經同院於96年5月29日以95年度訴字第
    200號判處有期徒刑1年10月，於96年10月31日確定，目前在
    監執行中（此部分不構成累犯）。
二、詎張嘉明仍不知悔改，明知其他可發射金屬或子彈具有殺傷
    力之改造槍枝及子彈，均為槍砲彈藥刀械管制條例管制之物
    品，未經主管機關許可，不得持有，竟分別基於未經許可持
    有可發射子彈具有殺傷力之槍枝及子彈，暨傷害他人身體之
    犯意，於96年8月14日凌晨1時29分許， 在新竹市○○路197
    號性感PUB店前，與店內客人因細故發生爭執，為該性感PUB
    店店員陳政吉向前勸阻，張嘉明竟因之對陳政吉心生不滿，
    乃持形式不明之其他可發射子彈具有殺傷力之槍枝（含彈匣
    1個，未扣案）1支，朝陳政吉之右大腿擊發3槍，其中1發子
    彈打中陳政吉之右大腿，彈頭穿越右大腿，致陳政吉受有右
    大腿槍傷之傷害，張嘉明隨即將擊發之彈殼及彈頭撿拾後離
    去現場。經陳政吉報警後，為警調閱監視器錄影畫面，發現
    開槍之人為張嘉明，而報請臺灣新竹地方法院檢察署檢察官
    指揮偵辦，並於96年9月20日10時許，在新竹市○○路287號
    林鴻偉婦產科前，為警持拘票將張嘉明拘提到案，復為警持
    臺灣新竹地方法院核發之搜索票，在張嘉明位於新竹市○○
    區○村路400巷6弄10號住處實施搜索，扣得張嘉明於案發當
    日所穿著之條紋短袖上衣及藍色喇叭牛仔褲各 1件暨條紋黑
    色鞋子1雙等物，因而循線查悉上情。
三、陳政吉明知張嘉明確為於前開時間、地點，持槍射傷其右大
    腿之人，為使張嘉明脫免違反槍砲彈藥刀械管制條例及傷害
    等刑責，竟基於偽證之犯意，(1) 於96年11月6日14時18分許
    在臺灣新竹地方法院檢察署第十偵查庭偵查時，其以證人身
    分應訊，於執行偵查職務之該署檢察官就關於何人持槍射傷
    其右大腿之於案情有重要關係之事項，供前具結後虛偽結證
    稱：（96年8月14日凌晨， 是否有一位綽號「嘉明」的人到
    店內消費？）我不知道等語。(2)嗣於臺灣新竹地方法院在97
    年度訴字第659號案件，於98年11月24日審理時， 亦以證人
    身分供前具結後，就張嘉明有無持槍對其射擊此一重要關係
    之事項，虛偽證稱「不知道誰開槍開我」、「案發現場並無
    看到張嘉明」、「是警察要我指認張嘉明我才指認他」等語
    ；(3)復於98年12月22日在臺灣新竹地方法院續行審理時，仍
    虛偽證稱「是警察給我壓迫感，我才指認張嘉明啊」等語。
    足以影響臺灣新竹地方法院檢察署檢察官偵查及臺灣新竹地
    方法院審理張嘉明是否持槍射傷他人之認定，並有陷於錯誤
    而產生錯誤判斷之危險。
四、案經陳政吉訴由新竹市警察局第一分局報告及臺灣新竹地方
    法院檢察署檢察官自動檢舉偵查起訴及移送併案審理。
    理  由
壹、證據能力方面：
    查本件被告張嘉明及其辯護人於本院審理時均陳稱：除證人
    即被告陳政吉於警詢所為陳述，屬於審判外陳述，無證據能
    力；另伊於警詢就所查扣的條紋短袖上衣及藍色喇叭牛仔褲
    各1件暨條紋黑色鞋子1雙等物所為陳述（見第5673號偵卷第
    8頁），係為警刑求，亦無證據能力外， 餘對其他供述證據
    、非供述證據，均認有證據能力，並表示同意作為證據；又
    被告陳政吉則陳稱：對伊於警詢所為陳述無證據能力外，餘
    對其他供述證據、非供述證據，均認有證據能力，並表示同
    意作為證據。茲分述如下:
一、證人即被告陳政吉於警詢所為陳述，屬於審判外陳述，有無
    證據能力部分:
    按刑事訴訟法第159條第1項規定：「被告以外之人於審判外
    之言詞或書面陳述，除法律有規定者外，不得作為證據」；
    其立法本旨係以證人於審判外之言詞或書面陳述，屬於傳聞
    證據，此項證據，當事人無從直接對於原供述者加以詰問，
    以擔保其真實性，法院亦無從直接接觸證人而審酌其證言之
    憑信性，違背直接審理及言詞審理之原則，除具有必要性及
    信用性情況之除外者外，原則上不認其有容許性，自不具證
    據能力；至所謂具有必要性及信用性情況者，例如刑事訴訟
    法第159條之1、之2、之3、之4、之5情形，仍例外認其有證
    據能力，然此乃係指法院未於審判期日傳喚相關證人到庭，
    案件僅能依靠該等證人於審判外之陳述以為判斷之情形，始
    需就該等審判外供述證據嚴格依照刑事訴訟法第159條之1至
    之5所定要件一一檢視各該證人之供述， 作為證據之資格。
    倘法院已經依據當事人聲請傳喚證人到庭接受檢辯雙方之交
    互詰問，則法院既已透過直接、言詞審理方式檢驗過該證人
    之前之證詞，當事人之反對詰問權亦已受到保障得以完全行
    使之情況下，該等審判外證據除有其他法定事由（例如：非
    基於國家公權力正當行使所取得或私人非法取得等，而有害
    公共利益，即以一般證據排除法則為判斷），應認該審判外
    供述已得透過審判程序之詰問檢驗，而取得作為證據之資格
    ，亦即其審判外供述與審判中供述相符部分，顯然已經構成
    具備可信之特別情狀，當然有證據資格（實務上之作用常為
    引用該等陳述與審判中陳述相符，強化該證人供述之可信度
    ），其不符部分，作為檢視審判中所為供述可信與否之彈劾
    證據，當無不許之理，甚者，其不符部分倘係於司法警察、
    檢察事務官調查中之供述，作為認定被告犯罪與否或不構成
    犯罪與否之證據，亦僅需依照刑事訴訟法第159條之2規定，
    斟酌其審判外供述作成外部環境、製作過程、內容、功能等
    情況認為之前供述較為可信，即可取得證據資格，而作為認
    定事實之證據資格，有最高法院94年度臺上字第2507號、95
    年臺上字第2515號判決意旨足資參照。查證人即被告陳政吉
    ，經原審於審判期日傳喚到庭，行交互詰問程序，直接言詞
    審理檢視其證詞，並給予被告張嘉明及其辯護人詰問之機會
    ，且再提示證人即被告陳政吉之警詢筆錄要旨，由被告張嘉
    明及其辯護人依法辯論，故證人即被告陳政吉於警詢之陳述
    ，當然已取得作為證據之資格，而有證據能力。被告張嘉明
    及其辯護人，與陳政吉均以上開警詢筆錄，屬於審判外陳述
    ，認無證據能力云云，尚屬誤會。
二、被告張嘉明於警詢就所查扣的條紋短袖上衣及藍色喇叭牛仔
    褲各1件暨條紋黑色鞋子1雙等物所為陳述（見第5673號偵卷
    第8頁），有無證據能力部分:
    被告張嘉明及其辯護人均陳稱：被告因為警刑求，始於警詢
    自承： 警方所查扣的條紋短袖上衣及藍色喇叭牛仔褲各1件
    暨條紋黑色鞋子1雙等物是我平常在穿的，是我的， 是我所
    有等語。按刑事訴訟法第一百五十六條第一項明定：被告自
    白，非出於強暴、脅迫、利誘、詐欺、疲勞訊問、違法羈押
    或其他不正之方法，且與事實相符者，得為證據。將被告因
    遭受身體上強制（包括：強暴、疲勞訊問及其他施以生理上
    壓迫之不正方法）或精神上強制（包括：脅迫、利誘、詐欺
    及其他施以心理上壓迫之不正方法）所為非任意性之自白，
    以及在違法羈押中所為之自白，同列為以不正方法取得之供
    述證據，不問其自白是否與事實相符，一概排除其證據能力
    。良以非任意性之自白，係在被告遭受身體上強制或精神上
    強制之情況下所取得，並非出於其自由意思之發動，在其心
    意自主之情況下所為之陳述，非真實之可能性大為提高，若
    允許採為證據，不僅嚴重侵犯人權，也容易造成司法誤判，
    因此否定其證據能力。經查：被告為警拘提製作筆錄後，移
    送檢察官，檢察官發現其頭部外傷，遂命法醫驗傷，固有驗
    傷照片在卷可按（見第5673號偵查卷第102頁）。 惟據證人
    即承辦員警曾耀熙、劉政育於本院經交互詰問時，曾耀熙結
    稱：警員並未打被告，伊有看到被告頭部流血，係因作筆錄
    時，被告自己失控，去撞辦公室鐵櫃造成，伊有向檢察官報
    告；劉政育亦結稱：伊有參與拘提被告及搜索被告家裡，但
    未詢問或協助詢問被告；員警訊問被告時，伊有在場，當時
    被告很激動，員警並未毆打被告，被告有流血伊知道，至於
    如何造成，伊不清楚等語（見本院卷第83至85頁），核與卷
    附職務報告所載相符（見第5673號偵查卷第103頁）。 是被
    告及其辯護人所為刑求抗辯，即屬無據。顯見被告張嘉明於
    警詢時就前揭自白部分，應認有證據能力。
三、被告張嘉明及其辯護人，與陳政吉對於其他供述證據、非供
    述證據，均認有證據能力，並表示同意作為證據部分：
    本判決以下引用之上開供述證據及非供述證據，經本院依法
    踐行調查證據程序，檢察官、被告及被告辯護人於言詞辯論
    時對該證據均認有證據能力，且表示同意作為證據使用（見
    本院審判筆錄），本院審酌上開證據作成時之情況，亦認為
    無不當之處，依法自有證據能力。
貳、上訴駁回(即被告張嘉明)部分：
一、訊據被告張嘉明否認有何違反槍砲彈藥刀械管制條例及傷害
    之犯行，辯稱：當天伊未到現場，不是伊開槍的，陳政吉前
    後所述不一，且是在警方誘導之下指認，是其所述是綽號嘉
    明之人開槍等語不足採信。伊也不知道手機通話地點為何會
    在那裡，可能是父親拿出去使用，還是伊剛好有經過所致。
    伊妻子當時是因酒駕案件被帶去，所以偵訊時所述不能採信
    云云。
二、經查：
  (一)被告張嘉明於前揭時地，與上開性感 PUB店之店內客人因細
    故發生爭執，經被告即該性感 PUB店店員陳政吉向前勸阻，
    被告張嘉明乃持形式不明之其他可發射子彈具有殺傷力之槍
    枝（含彈匣1個，未扣案）1支，朝被告陳政吉之右大腿擊發
    3槍，其中1發子彈打中被告陳政吉之右大腿，彈頭穿越右大
    腿，致被告陳政吉受有右大腿槍傷之傷害等情，業據證人即
    被告陳政吉於新竹市警察局第一分局偵查隊由員警王道遠為
    第一次詢問、陳義森為第二次詢問時證述明確（見96年度偵
    字第5673號卷【以下簡稱第5673號偵卷】第15至19頁）；嗣
    第三次係在員警拘獲張嘉明時，經警通知到場，在偵查隊當
    面指認伊確為張嘉明開槍射傷無訛，有筆錄在卷可按（見同
    上卷第21頁）。
  (二)復有被告及其父親張德成之個人基本資料查詢結果2份、 被
    告張嘉明全戶戶籍資料查詢結果1份、被告陳政吉受傷照片6
    幀、國軍新竹地區醫院附設民眾診療服務處診斷證明書 1份
    、行政院衛生署新竹醫院診斷證明書1份、 新竹市警察局第
    一分局指認犯罪嫌疑人紀錄表2份、指認資料4份、監視器翻
    拍照片19幀、搜索照片3幀、網路地圖資料1份、指認及被告
    張嘉明照片30幀、原審96年度聲搜字第504號搜索票1份、內
    政部警政署刑事警察局搜索扣押筆錄2份、扣押物品目錄表2
    份、扣押物品收據2份及案發地點照片5幀暨前揭性感 PUB監
    視器翻拍光碟在卷足稽（見第5673號偵卷第27至71、74至87
    頁）。
  (三)又門號0000000000號行動電話之申請人為被告張嘉明之配偶
    林珮瑤，該行動電話於申辦後即由被告張嘉明使用等情，亦
    據證人林珮瑤於偵訊時證述等語明確，並有遠傳電信股份有
    限公司96年12月11日函文1份在卷足稽（ 見第5673號偵卷第
    125、126頁）。被告張嘉明雖辯稱：林珮瑤當時因酒駕案件
    遭移送，是以其偵訊所言內容不可採信云云，然觀證人林珮
    瑤於偵訊時對於上揭門號行動電話何時申辦、交由何人使用
    、為何被告張嘉明不自己申辦、上揭門號遭警方扣案後曾經
    又再度申辦並交由被告張嘉明之父親張德成使用以及張德成
    原先使用行動電話之情形等情節均證述明白，已如前述，且
    當庭朗讀結文並簽名具結，證人林珮瑤於該次偵訊時亦未提
    出其有因酒醉無法陳述之情況，足見證人林珮瑤為上揭證述
    內容斯時其精神及意識狀況均屬清楚，其所為上揭證述內容
    當足採信。而本件案發時間為96年8月14日凌晨1時29分許，
    案發地點則為位於新竹市○○路197號之性感PUB店前，上揭
    門號之行動電話於96年8月13日23時31分58秒許至翌日（ 即
    14日）凌晨2時6分46秒許之通話基地臺位址依序分別為新竹
    市○○路○段595號5樓頂樓陽臺、同路段83號13樓頂、 同路
    段219號4樓樓頂、新竹市○○路○段216號11樓之3、 同路段
    126號、新竹市○○路○段83號13樓頂及新竹市○○路○段216
    號11樓之3等處等情， 亦有上揭遠傳電信股份有限公司函送
    之通聯紀錄資料在卷足參（見第5673號偵卷第125、153、15
    4頁）， 顯見被告張嘉明於案發當時確係身處案發地點無訛
    。
  (四)而本件槍擊現場之監視錄影光碟，經原審勘驗結果，於01：
    17：10、01：17：17、01：18：13、01：18：19、01：25：
    58、01：26：00、01：26：12、01：26：26、01：29：23，
    確有穿著白色條紋上衣、藍色牛仔褲，側邊有條紋形狀之黑
    色鞋子之男子出現，有勘驗筆錄附卷可稽（ 見原審卷第120
    ─1至120─5頁）。 被告及其辯護人於拷貝該光碟片並檢視
    後，對該筆錄之記載及其內容並不爭執（見本院卷第89頁刑
    事答辯狀所載）。又案發後為警在被告張嘉明位於新竹市○
    ○區○村路400巷6弄10號之住處亦扣得條紋短袖上衣及藍色
    喇叭牛仔褲各1件暨條紋黑色鞋子1雙等物，亦與前揭時地開
    槍傷及被告陳政吉之人所穿著衣物互核大致相符。被告張嘉
    明於警詢時既自承：警方所查扣的條紋短袖上衣及藍色喇叭
    牛仔褲各1件暨條紋黑色鞋子1雙等物是我平常在穿的，是我
    的，是我所有等語明確（見第5673號偵卷第8頁）， 益徵被
    告張嘉明確為前揭時地開槍射傷被告陳政吉之人。雖原審及
    本院將前揭扣案衣物送請鑑定，均因原始圖像過於模糊且所
    含之原始資訊不足，處理後，仍未能有效比對人貌，或無法
    與扣案之襯衫、牛仔褲及鞋子比對，有內政部警政署刑事警
    察局98年5月27日刑鑑字第0980071195號函、99年8月18日刑
    鑑字第0990102012號函在卷可按(見原審卷宗第70頁、 本院
    卷第100頁)，惟均難為有利被告之認定，係此敘明。
  (五)至被告張嘉明所持以射擊被告陳政吉之槍枝（含彈匣）部分
    ，雖未扣案，然被告張嘉明以該槍射擊被告陳政吉 3發子彈
    ，其中1發子彈打中被告陳政吉之右大腿， 彈頭穿越右大腿
    ，致其受有右大腿槍傷之傷害，已如前述，是可認定該槍枝
    之機械性能及結構均屬良好、完善，可以順利擊發子彈，從
    而該槍枝（含彈匣）亦應具殺傷力無疑。惟因該槍並未扣案
    ，而無證據足證該槍是屬於槍砲彈藥刀械管制條例第4條第1
    項第1款鎖定之「手槍」，然因該槍可以順利擊發子彈， 自
    應屬於同條項之「其他可發射子彈具有殺傷力之槍枝」，應
    無疑義。
  (六)雖證人即被告陳政吉於檢察官偵查及原審審理時均翻異前詞
    ，偵查時證稱：於警詢時係警察告知開槍之人為被告張嘉明
    ，伊始指認被告張嘉明為開槍之人；原審審理時則證稱：當
    時警方有拿照片給我，告訴我是這個人，我不知道真正打我
    的人是誰，我只是聽警察這樣講而已，當時警方一直叫我說
    是張嘉明開槍，叫我指認他，我不知道張嘉明是誰，也沒有
    看到他在現場出現，當時是我姑丈鄭榮華主動跟我講是張嘉
    明涉及本案，要我指認張嘉明云云。惟查:
  (1)98年11月24日證人陳政吉於原審審理時係證述：（你第一次
    在新竹醫院作筆錄時，那一位警察有無自己告訴你是嘉明做
    的？）有。（那時警察有無提出嫌疑犯的照片給你指認？）
    有。（第二次在警局作筆錄時，那位警察有無主動告訴你就
    是嘉明做的？）有。那一次警察有提出嫌疑犯的照片讓我指
    認。（第三次在警局作筆錄時，那位警察有無主動告訴你就
    是嘉明做的？）有。（你前後總共見過幾位警察？） 6位。
    在案發現場我倒地後，被送到空軍醫院那裡， 有2位警察到
    醫院來看我。第一次到我家裡的警察有2位。 第二次在醫院
    看到的警察是1位，那次在醫院有作筆錄， 第二份警詢筆錄
    是在96年8月26日，第三份警詢筆錄是在96年9月20日，作第
    二次及第三次警詢筆錄都是同1位警察等語（見原審卷第116
    頁背面至118頁），綜合證人陳政吉此次證述內容， 可知製
    作前揭3份警詢筆錄之警察共2位，以及曾經到其住處之警察
    2位，共計4位警察等人，均曾經主動告知證人即被告陳政吉
    開槍之人為被告張嘉明，並要其如此指認。
  (2)然嗣經原審依職權傳喚證人即曾至被告陳政吉住處之警員亦
    即被告陳政吉之姑丈鄭榮華、製作第一份警詢筆錄之警員王
    道遠、製作第二份及第三份警詢筆錄之警員陳義森等人到庭
    ，並與證人陳政吉當庭對質，經當庭告知證人陳政吉有關證
    人王道遠、鄭榮華及陳義森曾經證述並未主動要其指認被告
    張嘉明即為開槍之人等所有證述內容，詢問其有無意見時，
    證人即被告陳政吉即答稱：沒有意見等語（ 見原審卷第157
    頁背面）；接著證人陳政吉又證述：是我姑丈跟我講的，是
    我還沒有告訴我姑丈被告張嘉明涉及本案前，我姑丈就主動
    告知我是被告張嘉明涉嫌開槍，並要我指認被告張嘉明等語
    （見原審卷第157頁背面）。證人鄭榮華隨即當庭證述：（
    是你在陳政吉並未告訴你綽號嘉明的人涉及本案前，你主動
    告訴陳政吉綽號嘉明之人涉及本件槍擊案件嗎？）沒有，我
    跟張嘉明沒有甚麼仇恨，我為什麼要叫陳政吉主動指認張嘉
    明等語，經再度詢問證人陳政吉對證人鄭榮華此部分證詞有
    何意見時，其又稱：沒有意見等語（ 見原審卷第158頁）；
    再接著，證人陳義森當庭證述：（是否有在陳政吉並未指認
    張嘉明之前，主動要他指認張嘉明？）沒有？（對於剛才陳
    政吉指訴是你主動要他指認張嘉明，有何意見？）不是事實
    等語，經當庭詢問證人即被告陳政吉對此有何意見時，證人
    即被告陳政吉又稱：沒有意見。（你既然沒有意見，證人陳
    義森所言是否正確？）沒有意見，陳義森所言正確等語（見
    原審卷第159頁），然經再度訊問：既 然陳義森所言正確，
    就代表他並沒有在你未提及嘉明之前主動要你指認張嘉明，
    你為何指認是他主動要你指認張嘉明時，證人陳政吉卻又證
    述：他有跟我講是張嘉明。（在你還沒有主動講到張嘉明之
    前，陳義森有沒有主動先提到要你指認張嘉明？）有等語在
    卷（見原審卷第159頁背面）， 足認證人陳政吉對於本案有
    關連及承辦警員中究竟係何人主動要其指認係被告張嘉明涉
    嫌開槍傷人一節之前後證述內容一再更迭，互有歧異，則苟
    真有此事，其又豈需一再反覆而無法證述一致？而證人陳政
    吉又對上揭警員們為何要其主動指認被告張嘉明涉案之理由
    無法陳述，且對為何要配合指認之問題，其亦僅係證述：他
    們給我壓迫感，就壓力等語，而對於究係何種壓力，其又無
    法具體解釋（見原審卷第159頁背面、160頁），自難僅依證
    人陳政吉於檢察官偵查及原審審理時一再反覆前後矛盾之證
    述內容，即為被告張嘉明有利之認定。
  (3)至證人王道遠於原審審理時已證述：（筆錄當中陳政吉有提
    到他是遭1名綽號嘉明之男子用槍打傷， 這部分筆錄是陳政
    吉自己講的？）是。他主動講的，因為我當初也不知道是誰
    開槍等語。證人鄭榮華於原審審理時則係證述：我問陳政吉
    是否知道是什麼人，他自己跟我說是1個叫做嘉明的人， 我
    瞭解案發地點是在一分局轄區，我就請陳義森去查這個案子
    。（那時候是你問陳政吉是否知道是什麼人，他自己跟你提
    出嘉明這個名字？）是。（在新竹醫院這份筆錄，陳政吉說
    是綽號嘉明的人開槍打傷他，是不是他主動提出？）當天陳
    政吉精神狀況都很好，是陳政吉自己主動提出來的等語。另
    證人陳義森於原審審理時則係證述：我去過陳政吉家2次，1
    次是鄭榮華帶我去，之後1次是鄭榮華的太太帶我去，第1次
    去時，陳政吉有口述是綽號叫嘉明的人開槍打他。（在陳政
    吉說是叫嘉明的人開槍打他之前，你知道是綽號嘉明的人開
    槍的嗎？）不知道等語明確（見原審卷第133至135頁），綜
    合上述三位證人所述，顯見本案確係因證人陳政吉於警詢時
    主動指認係被告張嘉明有為上揭開槍傷人之行為，警方乃據
    此偵辦。
  (4)再者，證人陳義森於原審審理時亦證述：後來陳政吉有因別
    的案子有到偵查隊來，我私下有問他是不是在地檢署翻口供
    ，他跟我說人家太太大肚子，如果要被關，要關好幾年等語
    （見原審卷第136頁背面）； 而證人陳政吉於原審審理時復
    證述：（本案發生之後，你是不是有因為別的案子到偵查隊
    去？）有，是傷害案件，有到偵查隊去作筆錄，當時有看到
    陳義森，當時他有問這個案子處理的怎麼樣，我說還在審理
    中等語（見原審卷第164頁、183頁背面），足認證人陳義森
    所證述上情並非虛妄，益徵證人陳政吉於檢察官偵查及原審
    審理時所為證述內容與事實不符。
  (5)辯護人雖辯稱：陳政吉知道他在法院如此證述會導致他的姑
    丈鄭榮華犯偽證罪，仍然如此陳述，是其在法院證述之內容
    可採等語，然被告陳政吉因在偵訊時對於被告張嘉明是否於
    案發當時至上揭 PUB店內消費一節答以我不知道等語，因而
    被訴犯有偽證罪等情，已如前述，而被告張嘉明是否曾在上
    揭性感PU B消費一事，和被告張嘉明是否有為前述開槍傷人
    之犯行息息相關，同時亦和被告陳政吉是否成立偽證犯行關
    係密切，從而在被告陳政吉否認涉有本件偽證犯行之情況下
    ，其當會為己身之行為有所抗辯，故率爾認其不致讓其姑丈
    即證人鄭榮華觸犯偽證罪，因之其所為上揭證詞內容應屬可
    採云云，實屬擅斷。
  (6)綜上，證人陳政吉於檢察官偵查及原審審理時所為上揭證述
    內容實為事後迴護被告張嘉明之詞，不足採信。衡諸其於警
    詢時所為證述內容，因與案發時間相近，記憶較為深刻，證
    詞不致受到外界污染，且其前後三次警詢內容均係其主動告
    知確係被告張嘉明為前開開槍傷人之行為，是其此部分證述
    內容堪認與實情相符而可採信。
  (七)綜上所述，被告張嘉明前揭所辯均非可採，此部分事證明確
    。被告張嘉明未經許可，持有具有殺傷力之前揭槍枝及子彈
    ，並開槍射擊陳政吉，致其受有前述傷害之犯行，洵堪認定
    ，應予依法論科。
三、核被告張嘉明未經許可，持有形式不明之槍砲彈藥刀械管制
    條例第4條第1項第 1款所指其他可發射子彈具有殺傷力之槍
    枝及同條項第2款所指具有殺傷力之子彈， 並以之射擊被告
    陳政吉，致其受有前述傷害，核其所為，係犯槍砲彈藥刀械
    管制條例第8條第4項之持有其他可發射子彈具有殺傷力之改
    造手槍罪、同條例第12條第4項之持有具有殺傷力之子彈罪
    及刑法第277條第1項之傷害罪。被告張嘉明以一持有行為觸
    犯上開槍砲彈藥刀械管制條例第8條第4項及同條例第12條第
    4項之二罪名，為想像競合犯，應依刑法第55條之規定， 從
    一重之槍砲彈藥刀械管制條例第8條第4項之未經許可持有可
    發射子彈具有殺傷力之改造手槍罪處斷。又被告張嘉明所犯
    上揭未經許可持有可發射子彈具有殺傷力之改造手槍罪及傷
    害罪間，犯意個別，行為互殊，應予分論併罰。又被告張嘉
    明前曾於92年間因毀棄損壞案件，經原審法院於92年10月31
    日以92年度竹簡字第650號判處有期徒刑3月， 於92年12月1
    日確定，並於93年6月25日易科罰金執行完畢等情， 有臺灣
    新竹地方法院檢察署刑案資料查註紀錄表及臺灣高等法院被
    告全國前案紀錄表各1份在卷足參，其於刑之執行完畢後，5
    年內故意再犯本件有期徒刑以上之罪，均為累犯，應依刑法
    第47條第1項之規定，均加重其刑。原審認事證明確， 適用
    上開規定，並審酌被告張嘉明前曾有違反槍砲彈藥刀械管制
    條例案件之前科等情（尚不構成累犯），有上揭臺灣高等法
    院被告全國前案紀錄表1份附卷足參， 明知具有殺傷力之槍
    枝及子彈係高度危險之違禁物，非經主管機關許可，不得擅
    自持有，竟仍無故持有，並於上揭時地因不滿被告陳政吉勸
    阻，即持該槍枝開槍射擊被告陳政吉，致其受有上揭傷害，
    嚴重危害社會安全，犯後猶飾詞辯解，亦未與被告陳政吉談
    及和解，態度非佳等一切情狀，就未經許可，持有可發射子
    彈具有殺傷力之改造手槍部分，量處有期徒刑3年10月， 併
    科罰金新臺幣10萬元；就傷害部分，量處有期徒刑1年6月；
    就罰金部分諭知易服勞役之折算標準，並定其應執行刑為有
    期徒刑5年，及就罰金部分諭知易服勞役之折算標準。 並敘
    明未扣案形式不明之其他可發射子彈具有殺傷力之槍枝 1支
    （含彈匣1個），並無證據證明業已滅失，屬違禁物， 且為
    供被告張嘉明持以射傷被告陳政吉所用之物，均應依刑法第
    38條第1項之規定宣告沒收之。 至於扣案之條紋短袖上衣及
    藍色喇叭牛仔褲各1件暨條紋黑色鞋子1雙等物，雖為被告張
    嘉明所有，業如前述，然均非違禁物，且非供被告張嘉明為
    本案犯行所用、所得或預備之物，不予宣告沒收之。均已於
    判決理由詳予論述，經核認事用法及量刑均無不合。被告張
    嘉明提起上訴仍否認犯罪，為無理由，應予駁回。
參、撤銷改判(即被告陳政吉)部分：
一、訊據被告陳政吉固對於上揭時地在具結後確有證述如事實欄
    所述證詞內容等情供述不諱，惟矢口否認有何偽證犯行，辯
    稱：案發當天我真的不知道開槍的那個人是張嘉明，偵訊時
    我以為檢察官是問我案發當天的事，所以我才如此回答，我
    在偵查、原審所講是事實，沒有偽證云云。
二、經查： 被告陳政吉於96年11月6日14時18分許在臺灣新竹地
    方法院檢察署第十偵查庭偵訊時，以證人身分應訊，於執行
    偵查職務之該署檢察官就關於何人持槍射傷其右大腿之於案
    情有重要關係之事項，供前具結後結證稱：（ 96年8月14日
    凌晨，是否有一位綽號「嘉明」的人到店內消費？）我不知
    道等語等情，業據被告陳政吉供述確有為此部分證述內容等
    情不諱，且有該日偵訊筆錄及被告陳政吉之證人結文在卷可
    稽（見第5673號偵卷第117至119、121頁）。 嗣於臺灣新竹
    地方法院在97年度訴字第659號案件，於98年11月241日審理
    時，以證人身分供前具結後，就張嘉明有無持槍射擊陳政吉
    此一重要關係之事願，虛偽證稱「不知道誰開槍開我」、「
    案發現場並無看到張嘉明」、「是警察要我指認張嘉明我才
    指認他」等語；復於98年12月22日在臺灣新竹地方法院續行
    審理時，仍虛偽證稱「是警察給我壓迫感，我才指認張嘉明
    啊」等語。（ 見原審卷第109頁、第159頁反面、第160頁）
    又被告張嘉明確於96年8月14日凌晨1時29分許，在新竹市○
    ○路197號性感PUB店前，與店內客人因細故發生爭執，為身
    為該性感 PUB店店員之被告陳政吉向前勸阻，被告張嘉明竟
    因之對被告陳政吉心生不滿，乃持形式不明之其他可發射子
    彈具有殺傷力之槍枝1支，朝被告陳政吉之右大腿擊發3槍，
    其中1發子彈打中被告陳政吉之右大腿， 彈頭穿越右大腿，
    致被告陳政吉受有右大腿槍傷之傷害等情，已如前述，而此
    一事實亦為被告陳政吉所明知，依此，堪認被告陳政吉於96
    年11月6日14時18分許， 以證人身分於臺灣新竹地方法院檢
    察署第十偵查庭及於臺灣新竹地方法院在97年度訴字第 659
    號案件，於98年11月24日審理與98年12月22日續行審理時，
    為本案被告張嘉明所涉違反槍砲彈藥刀械管制條例等案件作
    證時，於合法具結後所為前揭證述，確屬迴護被告張嘉明之
    虛偽證詞無訛。
三、按刑法上之偽證罪，不以結果之發生為要件，一有偽證行為
    ，無論當事人是否因而受有利或不利之判決，均不影響其犯
    罪之成立。而該罪所謂於案情有重要關係之事項，則指該事
    項之有無，足以影響於裁判之結果者而言，最高法院71年臺
    上字第8127號著有判例。 查被告陳政吉於96年11月6日14時
    18分許，以證人身分於臺灣新竹地方法院檢察署第十偵查庭
    及於臺灣新竹地方法院在97年度訴字第659號案件， 於98年
    11月24日審理與98年12月22日續行審理時，為本案被告張嘉
    明所涉違反槍砲彈藥刀械管制條例等案件作證時，於合法具
    結後所為前揭證述，顯就被告張嘉明所涉違反槍砲彈藥刀械
    管制條例等案件之案情有重要關係事項而為虛偽之證述，且
    足以影響裁判之結果，所為虛偽證言雖未經該署檢察官及法
    院所採信，仍足以影響裁判之結果，而無解被告陳政吉偽證
    犯行之成立。
四、綜上所述，此部分偽證之事證亦臻明確，被告陳政吉所辯係
    屬事後卸責之詞，不足採信，其偽證犯行堪以認定，自應依
    法論科。
五、核被告陳政吉基於偽證之犯意，明知悖於事實，而故作虛偽
    之陳述，於檢察官偵查及原審審理被告張嘉明違反槍砲彈藥
    刀械管制條例等案件時，於案情有重要關係之事項，供前具
    結，而為虛偽陳述，足生影響偵查及審理之結果，是其所為
    ，係犯刑法第168條之偽證罪。被告陳政吉於偵審時， 就被
    告張嘉明違反槍砲彈藥刀械管制條例等案件，為不同之偽證
    行為，應僅成立一偽證行為。至檢察官雖僅就偵查時偽證部
    分之事實起訴，惟嗣就審理中偽證部分之事實移送併辦，本
    院自得併予審理。
六、原審予以論科，固非無見。惟原審僅就被告陳政吉於檢察官
    偵查時偽證部分之事實予以審理，漏未就被告陳政吉於審理
    中偽證部分之事實併予審理，尚有未洽。被告陳政吉提起上
    訴，否認犯罪，雖無理由，但原判決既有可議，自屬無可維
    持，應予撤銷改判。爰審酌被告陳政吉之素行、智識程度、
    犯罪動機、於偵審時，以證人身分為被告張嘉明作證時，故
    為虛偽之證言，造成司法機關可能基於其虛偽之證詞而為錯
    誤判斷，浪費訴訟資源，妨害國家司法之公正性，所犯情節
    非輕，且犯後一再辯解，並未坦承，態度不佳，及其為本案
    被告張嘉明所為傷害犯行之被害人身分等一切情狀，量處如
    主文第二項所示之刑。
據上論斷，應依刑事訴訟法第368條、第369條第1項前段、第364
條、第299條第1項前段、刑法第168條，判決如主文。
本案經檢察官孫冀薇到庭執行職務。
中    華    民    國    99    年    11    月    12    日
                  刑事第十八庭審判長法  官  吳鴻章
                                    法  官  周政達
                                    法  官  汪梅芬
以上正本證明與原本無異。
傷害部分不得上訴，其他部分如不服本判決，應於收受送達後10
日內向本院提出上訴書狀，其未敘述上訴之理由者並得於提起上
訴後10日內向本院補提理由書（均須按他造當事人之人數附繕本
）「切勿逕送上級法院」。
                                    書記官   初玲玲
中    華    民    國    99    年    11    月    12    日
附錄：本案論罪科刑法條全文
槍砲彈藥刀械管制條例第8條第4項
未經許可，持有、寄藏或意圖販賣而陳列第 1 項所列槍枝者，
處 3 年以上10 年以下有期徒刑，併科新臺幣 700 萬元以下罰
金。
中華民國刑法(94.02.02)第277條第1項
（普通傷害罪）
傷害人之身體或健康者，處 3 年以下有期徒刑、拘役或 1 千元
以下罰金。
中華民國刑法(94.02.02)第168條
（偽證罪）
於執行審判職務之公署審判時或於檢察官偵查時，證人、鑑定人
、通譯於案情有重要關係之事項，供前或供後具結，而為虛偽陳
述者，處 7 年以下有期徒刑。

司法院資訊處製作；財團法人民間司法改革基金會備份。
